【裁判字號】    97,簡上,277
【裁判日期】    980423
【裁判案由】    過失傷害
【裁判全文】
臺灣新竹地方法院刑事判決             97年度簡上字第277號
上  訴  人
即  被  告  甲○○
上列被告因過失傷害案件，不服本院新竹簡易庭民國97年度竹交
簡字第461 號於民國97年10月31日所為之第一審簡易判決（聲請
簡易判決處刑案號：97年度調偵字第129 號），提起上訴，本院
管轄第二審之合議庭判決如下：
    主  文
原判決撤銷。
甲○○犯過失傷害罪，處有期徒刑肆月，如易科罰金，以新台幣
壹仟元折算壹日。
    事  實
一、甲○○領有適當之駕駛執照，於民國96年10月10日晚間8 時
    50分許，在新竹市○○路不詳地點朋友住處飲用啤酒2 瓶後
    ，明知汽（機）車駕駛人服用酒類後不能安全駕駛動力交通
    工具者，不得駕車，竟在酒後已達不能安全駕駛動力交通工
    具之狀態下，仍騎乘車號BD9-253 號重型機車上路（所犯公
    共危險案件部分，業經本院以96年度竹交簡字第1229號判決
    判處罰金新臺幣50000 元確定在案），於同日晚間9 時許，
    甲○○騎車行經新竹市○區○○路過新香街口往市區方向約
    50公尺處時，本應注意車輛轉向及變換車道時，應顯示方向
    燈或手勢，確定左右車道後方來車以保持適當安全距離後始
    可轉向或變換車道，而依當時天氣晴、夜間有照明，且路面
    無缺陷、無障礙物、視距良好，客觀上並無不能注意之情事
    ，甲○○因酒後注意力降低，疏未注意上開規定，竟於未顯
    示方向燈或手勢之狀態下，瞬間左轉，適有乙○○騎乘車號
    BBS-989 號重型機車後載同學何書宇自左後方行使而來，一
    時反應不及因而迎面撞上甲○○上開機車左側，造成乙○○
    、何書宇人車倒地，乙○○並受有上唇裂傷長約1.5 公分、
    下巴裂傷長約1 公分、臉部多處挫傷、擦傷、上排門齒斷裂
    及四肢多處擦傷等傷害，而何書宇亦順滑出去，胸口處遭撞
    擊（此部分過失傷害行為未據何書宇提出告訴），嗣經警據
    報到場處理時，乙○○業經救護車送醫救治，之後警方趕抵
    醫院，甲○○在未有偵查犯罪職權之機關或公務員查知其為
    犯人前，主動向員警自首其為車禍當事人，經警於當日晚間
    10 時17 分許檢測甲○○吐氣所含酒精濃度為每公升0.58毫
    克，因而查獲上情。
二、案經乙○○訴由臺灣新竹地方法院檢查署檢察官偵查後聲請
    簡易判決處刑。
    理  由
一、按「被告以外之人於審判外之陳述，雖不符前四條之規定，
    而經當事人於審判程序同意作為證據，法院審酌該言詞陳述
    或書面陳述作成時之情況，認為適當者，亦得為證據。」、
    「當事人、代理人或辯護人於法院調查證據時，知有第一百
    五十九條第一項不得為證據之情形，而未於言詞辯論終結前
    聲明異議者，視為有前項之同意。」，刑事訴訟法第159 條
    之5 定有明文。經查：本院以下所引用被告以外之人於審判
    外之言詞或書面陳述，雖均屬傳聞證據，然檢察官及被告對
    該證據之證據能力均未表示異議，本院審酌上開證據作成時
    之情況，亦認為無不當之處，依上開規定乃有證據能力，合
    先敘明。
二、訊據被告固坦承伊酒後駕車，與告訴人乙○○所騎乘之上開
    車輛發生擦撞，告訴人乙○○受有上開傷害等事實，然辯稱
    ：伊當時係減速慢慢往外側車道靠，係告訴人乙○○車速過
    快，未注意車前狀況，且未保持安全距離，方追撞其車輛之
    左後方，伊認為告訴人乙○○有過失；又案發當地行車速限
    係時速40公里，並非警察繪製之道路交通事故調查報告表所
    載之50公里，告訴人於警詢曾自承當時之時速50公里，顯有
    超速之與有過失等語，經查：
  (一)上開犯罪事實，業據告訴人乙○○於警詢、偵查中指述歷歷
    稱：「我當時本來係騎在外線，我看到甲○○停車在路邊，
    我就減速從內車道通過，當時馬路是雙黃線，是二線道，我
    要經過甲○○的車子時，甲○○沒有打方向燈，突然左轉，
    突然衝到我面前，我撞到甲○○機車正中間，我人就飛出去
    。」等語，且經證人何書宇於偵查中證述：「我搭乘乙○○
    所騎乘之機車，行經新竹市○○路，看到甲○○的車子停在
    路邊外側車道，沒有打方向燈就衝出來，我們看到時已來不
    及，撞上後我滑出去，有撞到胸口。」等語明確，並有到場
    處理警員所製作之道路交通事故調查報告表(一)(二)、交通事故
    現場圖、現場照片11幀、酒精值測定表、被害人受傷後之照
    片2 幀、新竹市○○○道路交通事故當事人登記聯單1 份、
    本院96年度竹交簡字第1229號刑事簡易判決1 份、新竹市警
    察局舉發違反道路交通管理事件通知單1 份、新竹市○○○
    道路交通事故肇事人自首情形紀錄表1 份、證號查詢機車駕
    駛人及證號查詢重型機車車籍資料資料1 份、本院公務電話
    紀錄表1 份、新竹市警察局第三交通分隊警員康竣凱所出具
    之偵查報告1 份在卷可稽。
  (二)被告雖辯稱：伊當時係騎乘機車減速往外側車道靠（即往駕
    駛人行車方向右方），卻遭告訴人乙○○騎乘機車自其左後
    方追撞等語，然倘依被告所辯，被告機車之撞擊擦痕應係出
    現在該車之左側後方或後方才是，然觀諸到場處理警員所製
    作之道路交通事故調查報告表(二)編號車輛撞擊部位欄及警
    察現場採證之照片，被告所騎乘上開機車之左側中央卻有大
    範圍之新生擦撞痕跡，另告訴人乙○○所騎乘上開機車之擦
    撞痕跡則出現在車頭右前方（96年度偵字第6140號偵查卷頁
    28上方照片、頁30上方照片），再加上被告於偵查中亦曾坦
    承：其所騎乘之機車是左邊遭到撞擊等語（同上偵查卷頁27
    ），顯然兩車在撞擊之瞬間係呈一大角度發生擦撞，恰與告
    訴人乙○○及證人何書宇上開證述之情節較為相符，亦即被
    告之車輛應係在瞬間左轉之過程中，告訴人乙○○因閃避不
    及方才撞上，此亦方為本案車禍之發生原因；又本院為釐清
    本案車禍肇事原因，經依職權送請臺灣省竹苗區車輛行車事
    故鑑定委員會鑑定後，該鑑定委員會鑑定結果同此見解，亦
    有該會98年2 月23日竹苗鑑字970866字第0985300488號函暨
    鑑定意見書1 份在卷可稽，附此敘明。
  (三)按「行車遇有轉向、減速暫停、讓車、倒車、變換車道等情
    況時所用之燈光及駕駛人之手勢，應依左列規定：…二左轉
    彎時，應先顯示車輛前後之左邊方向燈光，或由駕駛人表示
    左臂平伸，手掌向下之手勢。」、「飲用酒類後其吐氣所含
    酒精成分超過每公升0.25毫克或血液中酒精濃度超過百分之
    0.05以上者，不得駕車。」，道路交通安全規則第91條第2
    款、第114 條第2 款分別定有明文。本案被告考有機車駕駛
    執照，對於上開規定自不得諉為不知，而依案發當時天候晴
    朗、夜間有照明、道路乾燥、為無缺陷、無障礙之柏油道路
    、視距良好等情狀，此有上開道路交通事故調查報告表附卷
    可稽，此外亦無其他客觀上不能注意之情事，被告竟疏未注
    意及此，於酒後呼氣酒精濃度已達每公升0.58毫克，注意能
    力顯然較低之情況下，貿然騎車上路，且行車瞬間左轉，導
    致告訴人乙○○反應不及迎面撞擊，受有上開傷害，足認被
    告顯有過失，且其過失駕駛行為，與告訴人乙○○之傷害間
    具有相當因果關係甚明。
  (四)另被告辯稱：本案案發現場之行車最高限速應為時速40公里
    ，而非50公里，告訴人有超速之與有過失等語，經查：案發
    現場行車最高限速確為時速40公里，有被告提出之現場速限
    照片1 幀、新竹市警察局交通隊第三分隊偵查報告暨現場照
    片在卷可稽，雖堪予認定；另告訴人於警詢雖曾陳述其車速
    係時速50公里，然嗣於偵查中即更正陳述其當時車速係時速
    30、40公里，證人何書宇於偵查中亦證述：告訴人當時之時
    速應為30、40公里左右，復衡以：倘告訴人當時超速，衡情
    其與被告車輛撞擊之力道應會甚大，其等車輛受損程度應會
    嚴重，然觀諸上開現場照片，其等車輛之擦痕均屬表面擦痕
    ，尚非嚴重等情，是本院尚無法僅憑告訴人於警詢中之陳述
    ，即認定其當時超速；再者，本案車禍肇事原因，經本院認
    定係因被告突然有左轉之駕駛行為，導致告訴人一時措手不
    及迎面撞上，方會發生車禍，亦即告訴人當時之車速倘係時
    速30、40公里，充分注意車前狀況亦無法避免此車禍之發生
    ，故告訴人縱如被告所述有時速50公里之超速行為，與本案
    車禍之發生亦無因果關係可言，附此敘明。
  (五)綜上，本件被告過失傷害犯行，事證明確，應依法論科。
三、核被告甲○○所為，係犯刑法第284 條第1 項前段之過失傷
    害罪；被告於酒後不能安全駕駛之情況下，猶酒醉騎車，因
    而致告訴人乙○○受傷，依道路交通管理處罰條例第86條第
    1 項規定應加重其刑；被告在犯罪後，在有偵查權限之警察
    機關尚未知悉犯人前，主動向前來現場處理之警員承認為肇
    事人而接受裁判，爰依刑法第62條前段之規定減輕其刑；被
    告同時有上開刑之加重、減輕事由，應先加後減之。
四、原審認被告過失傷害犯行事證明確，科處有期徒刑3 月，並
    諭知易科罰金之折算標準，固非無見，然原審疏未斟酌道路
    交通管理處罰條例第86條第1 項規定，未就被告上開犯行依
    法加重其刑，乃有適用法則之不當；被告否認逕行左轉之過
    失，執稱告訴人與有過失，原審量刑過重等語，提起上訴，
    雖無理由，然原審既有上開適用法則之不當，自應由本院予
    以撤銷改判。爰審酌被告酒醉駕車，且未以方向燈或手勢提
    醒後方來車即逕行左轉，造成告訴人受有上開傷害，過失程
    度重大；又告訴人受傷後，須屢次回診，甚至須接受門齒根
    管治療及鼻骨骨折手術，有告訴人提出之衛生署新竹醫院診
    斷證明書3 紙為證，可見告訴人受傷情節亦非輕微；又被告
    犯罪後僅坦承酒後駕車之過失，然矢口否認有逕行左轉之過
    失，於本院送請鑑定後仍拒絕接受鑑定結果，多方指摘本案
    車禍之發生係告訴人所致，對於自身肇事行為並無充分反省
    之意；又被告於本案二審審理期間，在本院民事庭與告訴人
    達成和解，雖有該和解筆錄在卷可稽，然迄今均未自動履行
    上開和解條件，於本院審理中多次陳明願先賠償告訴人第一
    期款項後，亦屢次食言，造成告訴人精神痛苦，亦有本院歷
    次筆錄、告訴人刑事告訴理由補充狀在卷可稽，另斟酌被告
    坦承酒後駕車部分之過失，及被告之學歷、職業、家庭狀況
    、經濟狀況等一切情狀，量處如主文所示之刑，並諭知易科
    罰金之折算標準。
據上論斷，應依刑事訴訟法第455 條之1 第1 項、第3 項、第36
9 條第1 項前段、第364 條、第299 條第1 項前段，道路交通管
理處罰條例第86條第1 項，刑法第284 條第1 項前段、第62條前
段、第41條第1項前段，刑法施行法第1條之1，判決如主文。
本案經檢察官黃秋婷到庭執行職務。
中    華    民    國    98    年    4     月    23    日
                    刑事第二庭  審判長法  官  彭政章
                                      法  官  李毓華
                                      法  官  蔡川富
以上證明與原本無異。
不得上訴。
中    華    民    國    98    年    4     月    23    日
                                      書記官  朱苑禎
附錄本案論罪科刑法條：
刑法第284 條第1 項：
因過失傷害人者，處六月以下有期徒刑、拘役或五百元以下罰金
，致重傷者，處一年以下有期徒刑、拘役或五百元以下罰金。


司法院資訊處製作；財團法人民間司法改革基金會備份。
